臺灣高雄地方法院刑事裁定
111年度聲字第334號
聲明異議人
即  受刑人  謝秉憲




上列聲明異議人即受刑人因公共危險案件，對臺灣高雄地方檢察
署檢察官不准易科罰金之執行指揮（執行案號：111年度執字第9
67號）聲明異議，本院裁定如下：
    主  文
聲明異議駁回。
    理  由
一、聲明異議意旨略以：聲明異議人即受刑人謝秉憲（下稱聲明
    異議人）因長時間失眠、壓力及婚姻挫折，才會一時失慮 
    、觸犯刑章，事後深感後悔，並前往醫院就診治療；又聲明
    異議人尚有3歲半女兒需要聲明異議人照顧，且父母年邁又
    分別有心臟疾病、慢性疾病，亦需聲明異議人負擔照養責任
    ；另聲明異議人已開始正常工作，並就醫以戒斷酒精，爰請
    求撤銷檢察官不准易科罰金之執行指揮，諭知准予易科罰金
    等語（依本案聲明異議意旨，異議人僅就檢察官不准易科罰
    金部分聲明異議）。
二、按刑法第41條第1項規定：犯最重本刑為5年以下有期徒刑以
    下之刑之罪，而受6月以下有期徒刑或拘役之宣告者，得以
    新臺幣（下同）1千元、2千元或3千元折算1日，易科罰金。
    但易科罰金，難收矯正之效或難以維持法秩序者，不在此限
    。是在刑事執行程序中，檢察官得依刑法第41條第1項但書
    規定，審酌受刑人是否具有「確因不執行所宣告之刑，難收
    矯正之效，或難以維持法秩序」等事由，決定個別受刑人適
    宜易科罰金與否，此係立法者賦予檢察官針對具體執行個案
    之裁量權限，非謂一經判決宣告得易科罰金之標準，檢察官
    即應為易科罰金之處分。是以，檢察官對於得易科罰金案件
    之指揮執行，如已具體說明認受刑人因不執行所宣告之刑，
    難收矯正之效，或難以維持法秩序之理由，自得不准易科罰
    金而執行徒刑；此乃檢察官指揮執行時得依職權裁量之事項
    ，倘其未濫用裁量權限，不得任意指摘為違法，此觀諸刑事
    訴訟法第457條第1項前段「執行裁判由為裁判法院之檢察官
    指揮之」之規定即明（最高法院98年度台抗字第102、  477
    號、103年度台抗字第238號刑事裁定意旨參照）。又上開法
    條所稱「難收矯正之效」及「難以維持法秩序」，均屬不確
    定法律概念，此乃立法者賦予執行檢察官能依具體個案，考
    量犯罪所造成法秩序等公益危害大小、施以自由刑，避免受
    刑人再犯之效果高低等因素，據以審酌得否准予易科罰金，
    亦即執行檢察官應為關於自由刑一般預防（維持法秩序）與
    特別預防（有效矯治受刑人使其回歸社會）目的之衡平裁量
    ，非謂僅因受刑人個人家庭、生活處遇值得同情即應予以准
    許；再者，刑法第41條於94年2月2日修法公布後已刪除「因
    身體、教育、職業、家庭之關係或其他正當事由，執行顯有
    困難」之規定，故此項要件已非法定審酌要件，是關於受刑
    人之家庭、職業等因素，與檢察官就是否准受刑人易科罰金
    ，有無「確因不執行所宣告之刑，難收矯正之效，或難以維
    持法秩序」之情況，並無必然關聯。
三、經查：
  ㈠聲明異議人因公共危險案件，經本院以110年度交簡字第2546
    號判決判處有期徒刑6月，如易科罰金，以1,000元折算1日
    確定；嗣經移送臺灣高雄地方檢察署（下稱高雄地檢署）執
    行，檢察官不准易科罰金之理由為：聲明異議人5年內3犯不
    能安全駕駛致交通危險罪，且本次酒測值高達每公升1.15毫
    克等情，經本院依職權函調高雄地檢署111年度執字第967號
    執行卷宗核閱無訛，並有前開判決書、臺灣高等法院被告前
    案紀錄表、易科罰金案件初核表、高雄地檢署111年度執字
    第967號執行命令在卷可稽，足認執行檢察官於指揮命令中
    ，已具體敘明其本於職權不准異議人易科罰金之理由。
  ㈡且查，聲明異議人自民國106年11月間起，迄本件犯行為止，
    已3次違反刑法第185條之3第1項之公共危險罪，犯罪頻率不
    低，且其前兩次酒測值已分別高達每公升0.68、0.67毫克，
    本次酒測值更高達每公升1.15毫克等情，有臺灣屏東地方檢
    察署緩起訴處分書、臺灣橋頭地方法院刑事簡易判決等附於
    高雄地檢署111年度執字第967號卷內可查，足徵其屢屢輕忽
    酒後不得駕車之法令規範，亦無視於政府機關、媒體之宣導
    。而聲明異議人於初犯時即獲檢察官給予緩起訴處分，第二
    犯亦經檢察官准予易科罰金而免予入監執行徒刑之情況下，
    仍不知警惕，本次竟再次酒後駕駛機車，且酒測值高達每公
    升1.15毫克，遠超過法規所定最低標準及前2次所犯，其顯
    然對於其他道路使用者造成巨大之潛在危險，亦可認聲明異
    議人未因先前未入監執行之處遇，而思考酒後駕車行為之嚴
    重性及危害性，其顯然就酒後駕車之刑罰戒律，始終抱持輕
    忽僥倖之心態。是檢察官審酌上開事由，認異議人本件所處
    有期徒刑如不入監執行，難收矯正之效及維持法秩序，顯屬
    有據，並無逾越法律授權，且無裁量瑕疵之情形，難認該執
    行指揮有何違法或不當之處。
  ㈢至聲明異議意旨雖以異議人之家庭因素，主張前開不宜入監
    服刑之事由等語。惟參以刑法第41條第1項規定於修法後刪
    除「異議人因身體、教育、職業、家庭之關係或其他正當事
    由，執行顯有困難」之要件，故執行檢察官考量是否准予異
    議人易科罰金時，僅須審酌是否具有「確因不執行所宣告之
    刑，難收矯正之效，或難以維持法秩序」事由為裁量，故異
    議人所陳縱係屬實，惟此應係向相關單位求助，由社會救助
    系統輔助之問題，尚非執行檢察官於決定是否命異議人入監
    執行時所應斟酌審查之法定事由。是異議人執此聲明異議，
    自非有據。
四、綜上所述，本件執行檢察官已具體說明不准予易科罰金之理
    由，且未有逾越法律授權、專斷等濫用權力之情事。而就聲
    明異議意旨所述各情，本院審酌後認檢察官執行之指揮並無
    違法或不當，是異議人提起本件聲明異議，為無理由，應予
    駁回。 
五、應依刑事訴訟法第486條，裁定如主文。
中　　華　　民　　國　　111 　年　　3 　　月　　31　　日
                  刑事第四庭    法　官  楊書琴
以上正本與原本無異。　　　　　　　　　
如不服本裁定，應於送達後5日內，向本院提出抗告狀。　　　
中　　華　　民　　國　　111 　年　　3 　　月　　31　　日
                                    書記官  王珮綺